【裁判字號】    99,上訴,260
【裁判日期】    990203
【裁判案由】    毒品危害防制條例
【裁判全文】
臺灣高等法院臺中分院刑事判決         99年度上訴字第260號
上  訴  人
即  被  告  甲○○
上列上訴人因毒品危害防制條例案件，不服臺灣彰化地方法院98
年度訴字第1859號中華民國98年11月30日第一審判決（起訴案號
：臺灣彰化地方法院檢察署98年度毒偵字第2089號），提起上訴
，本院判決如下：
    主    文
上訴駁回。
    理    由
一、按不服地方法院之第一審判決而上訴者，須提出上訴書狀；
    上訴書狀並應敘述具體理由，此為法定必備之程式。上訴書
    狀未敘述上訴理由者，應於上訴期間屆滿後20日內補提理由
    書於第一審法院，逾期未補提者，第一審法院應定期間先命
    補正。倘上訴書狀已敘述理由，但所敘述者非屬具體理由，
    則屬不符上訴之法定程式，由第二審法院以其上訴不合法律
    上程式，判決駁回，不生定期命補正之問題，此觀刑事訴訟
    法第350條第 1項、第361條、第362條及第367條之規定自明
    。所謂具體理由，必係依據卷內既有訴訟資料或提出新事證
    ，指摘或表明第一審判決有何採證認事、用法或量刑等足以
    影響判決本旨之不當或違法，而構成應予撤銷之具體事由，
    始克當之（例如：依憑證據法則具體指出所採證據何以不具
    證據能力，或依憑卷證資料，明確指出所為證據證明力之判
    斷如何違背經驗、論理法則）。若僅泛言原判決認定事實錯
    誤、違背法令、量刑失之過重或輕縱，而未依上開意旨指出
    具體事由；或形式上雖已指出具體事由，然該事由縱使屬實
    ，亦不足以認為原判決有何不當或違法者（例如：對不具有
    調查必要性之證據，法院未依聲請調查亦未說明理由，或援
    用證據不當，但除去該證據仍應為同一事實之認定），皆難
    謂係具體理由，俾與第二審上訴制度旨在請求第二審法院撤
    銷、變更第一審不當或違法之判決，以實現個案救濟之立法
    目的相契合，並節制濫行上訴（最高法院97年度台上字第39
    67、3894、3889號判決意旨參照）。
二、經查：本件上訴人即被告甲○○於民國98年12月3日收受原
    審判決，同年月10日雖具狀向原審法院提出上訴，然未載明
    上訴理由，經原審於98年12月15日通知補正後，被告於99年
    1月4日雖已補正上訴理由，惟其上訴理由僅謂：被告雖有施
    用毒品之事實，但已坦承供明，深感後悔，唯吸毒乃病態性
    行為，非危害他人，被告本身亦為受害者，且犯後態度良好
    ，請求量處較輕之徒刑，或易科罰金，使被告得接受減害計
    劃之美沙冬療程，前往醫療院所接受治療等語，惟查：
(一)按毒品危害防制條例第21條所規定：「犯第10條之罪者，於
    犯罪未發覺前，自動向行政院衛生署指定之醫療機構請求治
    療，醫療機構免將請求治療者送法院或檢察機關」、「依前
    項規定治療中經查獲之被告或少年，應由檢察官為不起訴處
    分或由少年法院為不付審理之裁定，但以一次為限」。查此
    法條之適用，係以施用毒品後【於尚未被檢警機關發覺前即
    自動請求治療，而於治療中始被發覺】，其請求治療前之施
    用毒品行為之犯行，始應由檢察官為不起訴處分。如被查獲
    施用毒品，再自動參與減害替代療法，即與該條規定要件不
    符；又如於參與減害替代療法後，再施用毒品，亦與該條鼓
    勵吸毒者戒毒自新之立法意旨相悖，仍無該條之適用。茍被
    告確實在接受美沙冬代替療法後再犯本件施用毒品犯行，自
    無該條之適用，審判機關仍應依法為適法裁判，是被告所稱
    請求給予會接受減害計劃之美沙冬療法云云，顯係對上開規
    定有所誤解。
(二)量刑之輕重，係屬事實審法院得依職權自由裁量之事項，茍
    於量刑時，已依行為人之責任為基礎，並斟酌刑法第57條各
    款所列情狀，而未逾越法定範圍，又未濫用其職權，即不得
    遽指為違法。本件被告前因施用毒品，於90年8月1日強制戒
    治執行完畢釋放後，復於93年11月間起至95年1月間止，因
    連續施用毒品經法院判處有期徒刑10月確定，減刑後於97年
    1月14日易科罰金執行完畢。本件施用毒品行為係上開強制
    戒治執行後5年內再犯後又犯，有卷附被告前案紀錄表可憑
    ，而原審量刑，已審酌被告犯罪之動機、曾有施用毒品等情
    狀，在被告構成累犯而應加重之情形下，施用第一級毒品部
    分量處有期徒刑10月，施用第二級毒品部分量處有期徒刑6
    月，並定應執行有期徒刑1年2月，原判決之量刑，並無不當
    或過重等違誤之處。被告僅泛言請求從輕量刑，但就第一審
    判決究有何具體事由，致判決量刑有不當或違法，並無一語
    涉及，自非屬得上訴第二審之具體理由。
(三)綜上，本件被告既未依據卷內既有訴訟資料或提出新事證，
    指摘或表明第一審判決有何採證認事、用法或量刑等足以影
    響判決本旨之不當或違法，而構成應予撤銷之具體事由。是
    其上訴並未以書狀敘述具體理由，揆諸上開規定，自屬不合
    法律上之程式，爰不經言詞辯論，將被告之上訴駁回。
三、據上論斷，應依刑事訴訟法第367條前段、第372條，判決如
    主文。
中    華    民    國    99    年    2    月    3    日
            刑事第六庭    審判長法  官  李  文  雄
                                法  官  邱  顯  祥
                                法  官  林  靜  芬
以上正本證明與原本無異。
除施用第二級毒品部分不得上訴外，其餘均得上訴
如不服本判決應於收受送達後十日內向本院提出上訴狀，其未敘
述上訴之理由者並得於提起上訴後十日內向本院補提理由書（均
須按他造當事人之人數附繕本）「切勿逕送上級法院」。
                              書記官  高  勳  楠
中    華    民    國    99    年    2    月    3    日


司法院資訊處製作；財團法人民間司法改革基金會備份。
